臺灣高等法院民事判決　　　　　　　　101年度上易字第992號
上  訴  人  丙○○  
訴訟代理人  陳俊翰律師
被 上訴 人  甲○○  
訴訟代理人  白宗弘律師
複 代理 人  張曼娸律師
被 上訴 人  乙○○  
訴訟代理人  傅文尉  

上列當事人間侵權行為損害賠償事件，上訴人對於中華民國101
年8月23日臺灣新北地方法院（原臺灣板橋地方法院）101年度訴
字第1299號第一審判決提起上訴，本院於102年1月29日言詞辯論
終結，判決如下：
    主      文
原判決關於駁回上訴人後開第二項之訴及訴訟費用之裁判均廢棄
。
被上訴人應連帶給付上訴人新臺幣叁拾萬元，及被上訴人甲○○
部分自民國一０一年六月十日起，被上訴人乙○○部分自民國一
０一年五月二十九日起，均至清償日止按年息百分之五計算之利
息。
其餘上訴駁回。
第一、二審訴訟費用，由被上訴人連帶負擔三分之一，餘由上訴
人負擔。
    事實及理由
一、上訴人起訴主張：被上訴人甲○○與伊係夫妻，於民國100年7
    月間無故離家，被上訴人乙○○明知甲○○係有配偶之人，自10
    0年7月底起多次與甲○○出遊、摟抱、牽手逛街、當街親吻，
    更於100年11月13日凌晨3時51分許前某時在甲○○位於新北市
    ○○區○○○路0段0巷00號2樓住處內發生性行為，破壞伊婚姻生
    活之圓滿安全及幸福，致伊精神痛苦萬分，受有慰撫金新臺
    幣（下同）100萬元之損害。爰依侵權行為損害賠償之法則
    ，求為命被上訴人連帶如數給付，並加計自起訴狀繕本送達
    翌日起法定遲延利息之判決。
二、被上訴人甲○○則以：伊於100年7月18日遭上訴人家庭暴力傷
    害而離家，且上訴人於伊離家後，除委請徵信社調查伊之行
    蹤外，更不斷濫訴干擾伊至國外求學及工作。伊與乙○○間無
    通姦行為，且上訴人提出之照片亦無從證明伊有何破壞其基
    於配偶關係身分權益而情節重大，自不得請求賠償等語，資
    為抗辯。
三、被上訴人乙○○則以：伊與甲○○於100年9月間認識，因伊長年
    居住國外，年輕、好交友、富同情心，且在國外成長個性較
    為開放，同情甲○○之境遇，遂成為其傾吐心事之對象，彼此
    間無逾距行為，且上訴人對甲○○施以家暴，雙方互控官司多
    起，其與甲○○間配偶關係已名存實亡，自無配偶權益受侵害
    等語，資為抗辯。
四、原審駁回上訴人之請求，上訴人提起上訴，聲明：
  ㈠原判決廢棄。
  ㈡被上訴人應連帶給付上訴人100萬元，及自起訴狀繕本送達翌
    日起至清償日止按年息5％計算之利息。被上訴人則均答辯聲
    明：上訴駁回。
五、兩造不爭執事實：
  ㈠上訴人與被上訴人甲○○係夫妻關係。
  ㈡上訴人因被訴於100年7月18日對被上訴人甲○○犯傷害、強制
    等罪，經臺灣臺北地方法院以101年度簡字第515號刑事簡易
    判決各處有期徒刑3月、拘役30日，均得易科罰金確定。
  ㈢被上訴人甲○○於100年7月18日離家。
  ㈣上訴人於100年11月13日凌晨3時許，會同警方至被上訴人甲○
    ○位於板橋住處，發現與被上訴人乙○○獨處一室。以上事實
    ，為兩造所不爭（見本院卷第61頁），且有戶籍謄本、上開
    刑事簡易判決為證（見原審卷第7、71-72頁），堪信為真正
    。
六、上訴人主張被上訴人甲○○為其配偶，多次與被上訴人乙○○出
    遊、摟抱、牽手逛街、當街親吻，並發生性行為，破壞其婚
    姻生活之圓滿安全及幸福等語，為被上訴人所否認，各以前
    揭情詞置辯，則本件爭點厥為：㈠被上訴人是否構成共同侵
    權行為？㈡上訴人得請求慰撫金若干？
七、茲就上述爭點析述如下：
  ㈠按婚姻係以夫妻之共同生活為其目的，配偶應互相協力保持
    其共同生活之圓滿安全及幸福，而夫妻互守誠實，係為確保
    其共同生活之圓滿安全及幸福之必要條件，故應解為配偶因
    婚姻契約而互負誠實之義務，配偶之一方行為不誠實，破壞
    共同生活之圓滿安全及幸福者，即為違反因婚姻契約之義務
    而侵害他方之權利（最高法院55年台上字第2053號判例參照
    ）。又足以破壞婚姻共同生活之圓滿安全之行止，絕非僅以
    通姦及相姦行為為限，倘夫妻任一方與他人間存有逾越結交
    普通朋友等一般社交行為之不正常往來，且其侵害配偶所享
    有普通友誼以外情感交往之獨占權益之程度，已達破壞婚姻
    制度下共同生活之信賴基礎之程度，猶足以構成侵害配偶權
    利之侵權行為。
  ⒉上訴人主張：乙○○明知甲○○係有配偶之人，竟於100年7月底
    起多次與甲○○出遊、摟抱、牽手逛街、親吻，並於100年11
    月13日凌晨3時51分許前某時發生性行為等情，業經提出戶
    籍謄本、被上訴人出遊之照片多幀、錄影光碟為證（見原審
    卷第7頁、本院卷31-47頁），且被上訴人於100年11月12日
    晚間迄翌日凌晨3時51分許間之某時許，在甲○○位於新北市○
    ○區○○○路0段0巷00○0號住處內發生性行為1次，經檢察官提
    起公訴，原法院刑事庭以102年1月21日101年度易字第3728
    號刑事判決各判處被上訴人有期徒刑3月，如易科罰金均以1
    ,000元折算1日，有該起訴書、刑事判決書可稽（見本院卷
    第71-72、107-108頁），並經本院依職權調閱該刑事卷宗查
    閱無誤，被上訴人亦不否認有接吻、發生性行為之事實（見
    本院卷第74、76頁反面、刑事一審卷第22頁反面），則被上
    訴人之行為，已干擾、妨害上訴人維持婚姻共同生活圓滿、
    安全及幸福之權利，係故意以背於善良風俗之方法，加損害
    於上訴人，侵害其基於配偶關係之身分法益，應堪認定。又
    乙○○具有中華民國籍，有身分證可參（見偵卷第13頁），明
    知上訴人與甲○○間之婚姻關係尚存續未解消，縱甲○○與上訴
    人間夫妻感情不睦屬實，亦不得故意以上述背於善良風俗之
    方法加損害於上訴人，仍無解於乙○○侵權行為責任之成立。
    是上訴人主張被上訴人應負共同侵權行為責任，洵屬有據。
    乙○○徒以上訴人與甲○○間感情不睦，抗辯：上訴人並無受有
    損害云云，不足採取。
  ㈡上訴人得請求被上訴人連帶給付慰撫金30萬元：
  ⒈按不法侵害他人之身體、健康、名譽、自由、信用、隱私、
    貞操，或不法侵害其他人格法益而情節重大者，被害人雖非
    財產上之損害，亦得請求賠償相當之金額；前項規定，於不
    法侵害他人基於父、母、子、女或配偶關係之身分法益而情
    節重大者，準用之。民法第195條第1項、第3項定有明文。
    乙○○明知甲○○係有配偶之人，竟仍與之發展親密之男女交往
    關係，其行為顯已逾朋友間之正常社交界限，而不法侵害上
    訴人基於配偶關係所生之身分法益，且以被上訴人間交往親
    密程度及互動情形，亦足認其行為已達破壞上訴人與甲○○間
    婚姻關係之程度，自屬情節重大。從而，上訴人基於上開規
    定，請求被上訴人連帶賠償其所受非財產上之損害，洵屬有
    據。
  ⒉又不法侵害他人之人格權，被害人受有非財產上損害，請求
    加害人賠償相當金額之慰撫金時，法院對於慰撫金之量定，
    應斟酌實際加害情形、所造成之影響、被害人所受精神上痛
    苦之程度、雙方之身分、地位、經濟狀況及其他各種情形，
    以核定相當之數額（最高法院47年台上字第1221號、51年台
    上字第223號及76年台上字第1908號判例參照）。而身分法
    益與人格法益同屬非財產法益，上開有關人格法益受侵害酌
    定慰撫金之標準，自得為衡量因身分法益受侵害所生損害賠
    償金額之參考。爰審酌上訴人係五專畢業，目前任職其父經
    營之王冠粿行，100年給付總額5,403元，名下有土地、房屋
    各1筆、汽車3輛，財產總額合計421萬4,852元；甲○○係五專
    畢業，目前無業，100年給付總額34萬782元，名下有房屋1
    筆、土地2筆，財產總額241萬2,000元；乙○○大學畢業，甫
    於101年2月任職澳洲捷豹汽車資訊服務部，名下無收入，亦
    無所得，各經兩造陳明在卷（見原審卷第40、49、78頁），
    且有稅務電子閘門財產所得調件明細表（見原審卷第29-33
    頁）；參諸上訴人於88年7月7日與甲○○結婚，同年月21日登
    記，有戶籍謄本可憑（見原審卷第7頁），婚姻關係已有12
    年餘，本院審酌兩造身分、經濟能力及社會地位等情狀，並
    被上訴人間彼此認識未久、前開侵權行為情狀，認上訴人請
    求被上訴人連帶賠償100萬元，尚嫌過高，應以30萬元較為
    公允適當；逾此部分之請求，尚嫌過高，不應准許。
  ⒊至甲○○縱使動輒遭上訴人打罵致其離家屬實，其非不得訴請
    離婚或其他法律救濟途徑保護自身安全，甲○○於其與上訴人
    間之婚姻關係解消前，仍負有互相協力保持其共同生活之圓
    滿安全及幸福之義務，被上訴人復未舉證上訴人有何縱容或
    宥恕甲○○與乙○○往來之情，尚難徒憑其與上訴人感情不睦，
    身心受創而與乙○○發生婚外情愫，遽認上訴人與有過失，亦
    不得執此解免甲○○之賠償責任，是甲○○抗辯：上訴人與有過
    失，其應得減輕或免除賠償云云，委非可取。
八、綜上所述，上訴人依侵權行為損害賠償法則，請求上訴人連
    帶給付30萬元，及自起訴狀繕本送達翌日，即甲○○部分自10
    1年6月10日起（起訴狀繕本於101年5月30日寄存送達新北市
    政府警察局板橋分局板橋派出所，依民事訴訟法第138條第2
    項之規定，於101年6月9日發生送達效力，見原審卷第38頁
    ）、乙○○部分自101年5月29日起（見原審卷第39頁），均至
    清償日止按年息5％計算之利息，為有理由，應予准許。逾此
    所為請求，為無理由，應予駁回。原審就上開應准許部分，
    為上訴人敗訴之判決，尚有未洽，上訴意旨就該部分求予廢
    棄改判，為有理由，爰由本院予以廢棄，改判如主文第2項
    所示。至上開不應准許部分，原審為上訴人敗訴之判決，並
    駁回其假執行之聲請，理由雖有不同，但結論並無二致，原
    判決就此部分仍應予以維持。上訴意旨指摘原判決此部分不
    當，為無理由，應駁回其上訴。
九、本件為判決之基礎已臻明確，兩造其餘之攻擊或防禦方法及
    證據，經本院斟酌後，認為均不足以影響本判決之結果，亦
    與本案爭點無涉，自無逐一詳予論駁之必要，併此敘明。
十、據上論結，本件上訴為一部有理由，一部無理由，依民事訴
    訟法第450條、第449條第2項、第79條、第85條第2項，判決
    如主文。
中　　華　　民　　國　 102　　年　　2 　　月　　8 　　日
                  民事第十八庭
                      審判長法　官  湯美玉
                            法　官  丁蓓蓓
                            法　官  胡宏文
正本係照原本作成。
不得上訴。
中　　華　　民　　國　 102　　年　　2 　　月　　18　　日
                            書記官  王增華